臺灣高等法院民事裁定　　　　　　　　　99年度抗字第1940號
抗　告　人　花旗(台灣)商業銀行股份有限公司
法定代理人　管國霖
上列抗告人因與葉若蕙間清償債務強制執行事件聲明異議，對於
中華民國99年11月17日臺灣基隆地方法院99年度事聲字第74號裁
定提起抗告，本院裁定如下：
    主  文
抗告駁回。
抗告程序費用由抗告人負擔。
    理  由
一、按債權之讓與，非經讓與人或受讓人通知債務人，對於債務
    人不生效力。但法律另有規定者，不在此限，為民法第297
    條第1項所明定。次按金融機構概括承受或概括讓與者，準
    用本法之規定。外國金融機構與本國金融機構合併、概括承
    受或概括讓與者，亦同。金融機構為概括承受、概括讓與、
    分次讓與或讓與主要部分之營業及資產負債，或依第11條至
    第13條規定辦理者，債權讓與之通知得以公告方式代之，不
    適用民法第297條之規定。第1項外國金融機構與本國金融機
    構合併、概括承受或概括讓與辦法，由主管機關另定之。外
    國金融機構與本國金融機構合併、概括承受或概括讓與，除
    前項規定外，相關決議、通知或公告及其股東與債權人權益
    保障等程序，外國金融機構依其總機構所在地有關法令為之
    ，本國金融機構依本法有關規定為之，金融機構合併法第18
    條第1項前段、第3項、第4項及90年7月24日公布之外國金融
    機構與本國金融機構合併概括承受或概括讓與辦法第3條第2
    項亦分別定有明文。
二、本件抗告人前執臺灣臺北地方法院97年度消債核字第14110
    號債務清償方案認可裁定為執行名義（以下稱系爭執行名義
    ），聲請對相對人葉若蕙之財產強制執行，經原法院以99年
    度司執字第16986 號清償債務強制執行事件受理在案。嗣原
    法院以系爭執行名義所載債權人為美商花旗銀行股份有限公
    司（以下稱美商花旗銀行）與本件執行債權人即抗告人不同
    為由，命抗告人補正債權讓與通知及該通知之送達證明文件
    或公告，抗告人未依限補正，原法院司法事務官乃裁定駁回
    抗告人強制執行之聲請。
三、抗告人於原法院聲明異議略以：伊與美商花旗銀行依企業併
    購法共同申請將美商花旗銀行在台分行部分營業、資產及負
    債分割予伊，分割後由伊存續並概括承受美商花旗銀行相關
    業務即一切權利義務，其性質與債權讓與不同，自無須履行
    民法第297條第1項通知之義務。縱認本件為債權讓與之法律
    關係，惟伊早於民國98年7月1日即以營業讓與公告明確通知
    債務人，亦符合金融機構合併法之規定，故美商花旗銀行於
    分割前對債務人所取得之執行名義，效力亦及於伊，原法院
    司法事務官以伊未補正債權讓與證明書及通知債務人之送達
    證明，駁回伊強制執行之聲請，顯有違誤，爰聲明異議，求
    為廢棄司法事務官之處分，續行執行等語。
四、按營業概括讓與若與債權移轉結合者，就債權移轉部分，仍
    應依民法第294條至第299條規定，通知債務人始生效力（最
    高法院88年度台上字第1135號判決參照）。查抗告人與美商
    花旗銀行依企業併購法第32條以下有關分割之規定，共同申
    請於98年8月1日將美商花旗銀行在台分行部分營業、資產及
    負債分割予抗告人，有行政院金融監督管理委員會98年 7月
    17日金管銀外字第09800316561號函可稽（見本院卷第7頁）
    。而依企業併購法第4條第6款規定，分割係指公司依本法或
    其他法律規定將其得獨立營運之一部或全部之營業「讓與」
    既存或新設之他公司，作為既存公司或新設公司發行新股予
    該公司或該公司股東對價之行為而言。則美商花旗銀行上開
    分割行為，係將其部分營業、資產及負債「讓與」抗告人，
    ，依前開說明，就本件債權讓與部分，仍應適用民法第297
    條第 1項規定。又美商花旗銀行經由分割概括讓與權利予抗
    告人，抗告人概括承受美商花旗銀行之業務，均屬金融機構
    合併法所規定概括承受、概括讓與之行為，則抗告人既為本
    國金融機構，依首揭金融機構合併法及外國金融機構與本國
    金融機構合併概括承受或概括讓與辦法之規定，其債權讓與
    之通知即得以公告之方式代之。是美商花旗銀行將系爭執行
    名義所表彰之債權讓與抗告人，在未依法通知或公告前，對
    於相對人不生債權讓與之效力。再抗告人主張美商花旗銀行
    已於98年7月1日聯合報A10 版刊登公告，明確揭示分割之業
    務範圍，且伊與美商花旗銀行已於業務分割前之98年7月13
    日於共同所屬之網站上公告業務移轉事宜，即屬對債務人為
    債權讓與之通知云云，惟抗告人並未提出網頁資料以資證明
    ，而觀之上開聯合報公告之內容（見原法院卷第17頁背面）
    僅謂：「…將目前本行在臺11家分行之全部現有業務、資產
    及負債，除金融同業間外匯及衍生性商品交易中因基於法令
    或合約之規定無法移轉或讓與者、原由總行與清算行簽署清
    算契約之非臺幣、非臺灣上市之相關期貨交易契約及未結部
    位、為維持花旗臺北相關業務/產品核准所需提撥之相關責
    任準備金、保證金等以及其他須取得交易相關人同意而無法
    取得同意之契約外，皆分割移轉至花旗（台灣）銀行（即抗
    告人）…。」等語，既未記載債務人姓名及債權內容，亦無
    債權讓與之意旨，足認該公告僅係營業讓與公告而非債權讓
    與之公告，尚難認具有金融機構合併法第18條第 3項規定以
    公告為債權讓與通知之效力。從而，原裁定維持原法院司法
    事務官駁回抗告人聲請強制執行之裁定，於法尚無不合。抗
    告意旨猶執陳詞，指摘原裁定不當，聲明廢棄，非有理由，
    應予駁回。
五、據上論結，本件抗告為無理由，爰裁定如主文。
中    華    民    國   100    年    1     月    25    日
                    民事第十一庭
                        審判長法  官  呂太郎
                              法  官  徐福晉
                              法  官  詹文馨
正本係照原本作成。
不得再抗告。
中    華    民    國   100    年    1     月    28    日
                              書記官  洪秋帆